【裁判字號】    99,交聲,1759
【裁判日期】    991217
【裁判案由】    違反道路交通管理處罰條例聲明異議
【裁判全文】
臺灣桃園地方法院交通事件裁定        99年度交聲字第1759號
原處分機關  交通部公路總局新竹區監理所
異  議  人
即受處分人  張志偉
上列受處分人因違反道路交通管理處罰條例案件，對於交通部公
路總局新竹區監理所桃園監理站中華民國99年11月29日所為之處
分（原處分案號：桃監裁罰字第裁52－ZIQ032987 號）聲明異議
，本院裁定如下：
    主  文
異議駁回。
    理  由
一、原處分意旨略以：異議人即受處分人張志偉於民國99年8 月
    21日凌晨0 時1 分許，駕駛車牌號碼5L—0179號自用一般小
    客車，在行經國道五號高速公路頭城收費站之電子收費車道
    （北向第2 車道）時，因未申裝電子收費系統卻仍行駛電子
    收費車道，經遠通電收股份有限公司（下簡稱遠通電收）依
    交通部臺灣區○道○○○路電子收費申裝及欠費追繳作業注
    意事項規定，以郵局掛號信函通知其應於99年10月11日前補
    繳費用。嗣異議人逾期仍未補繳，國道公路警察局第九警察
    隊頭城分隊即以異議人「汽車行駛於應繳費之公路不依規定
    繳費」之違規事實明確，而於99年11月10日填掣公警局交字
    第ZIQ032987 號舉發違反道路交通管理事件通知單並附採證
    照片逕行舉發，並將舉發通知單送達予異議人。異議人在應
    到案日期即99年12月10日前提出申訴，經交通部公路總局新
    竹區監理所桃園監理站（下稱原處分機關）調查結果，認異
    議人確有上開違規行為，乃依道路交通管理處罰條例第27條
    第1 項及違反道路交通管理事件統一裁罰基準及處理細則第
    41條、第43條、第44條、第67條之規定，於99年11月29日以
    桃監裁罰字第裁52－ZIQ032987 號裁決書，裁處罰鍰新臺幣
    （下同）3,000 元。
二、異議意旨略以：其坦承確於上開所述時間、地點，有誤闖電
    子收費車道之情事，然其係因長期在外工作，已將近1 年之
    時間未曾回到戶籍地，才會沒有收到補繳通知單，並非刻意
    不為繳納，其實在無力負擔3,000 元之罰鍰，為此聲明異議
    云云。
三、按汽車行駛於應繳費之公路、橋樑、隧道或輪渡，不依規定
    繳費者，處汽車所有人或駕駛人3,000 元以上6,000 元以下
    罰鍰，並追繳欠費，道路交通管理處罰條例第27條第1 項定
    有明文。次按處理違反道路交通管理事件，有關文書送達之
    程序，依行政程序法之規定，違反道路交通管理事件統一裁
    罰標準及處理細則第5 條復有明文。而行政程序法第72條第
    1 項前段規定：送達，於應受送達人之住居所、事務所或營
    業所為之；同法第73條第1 項規定：於應送達處所不獲會晤
    應受送達人時，得將文書付與有辨別事理能力之同居人、受
    僱人或應送達處所之接收郵件人員；同法第74條第1 項規定
    ：送達，不能依前2 條規定為之者，得將文書寄存送達地之
    地方自治或警察機關，並作送達通知書兩份，1 份黏貼於應
    受送達人住居所、事務所、營業所或其就業處所門首，另 1
    份交由鄰居轉交或置於該送達處所信箱或其他適當位置，以
    為送達。前項情形，由郵政機關為送達者，得將文書寄存於
    送達地之郵政機關。復按行政機關依行政程序法而為文書之
    送達，專依該法律之規定，且該法並無準用民事訴訟法或刑
    事訴訟法關於寄存送達自寄存之日起10日生效規定之規定，
    是文書合法寄存送達後，當自寄存之日起即時生效，並非於
    寄存之日起算10日生效，或自受送達人實際領取文書之日起
    生效（臺灣高等法院97年法律座談會第42、43號提案研討結
    果亦同此意見）。
四、經查：
    (一)本件異議人於99年8 月21日凌晨0 時1 分許，駕車行經國
      道五號高速公路頭城收費站之電子收費車道（北向第2 車
      道）時，未申裝電子收費系統卻仍行駛電子收費車道之情
      ，業據異議人供承在卷，並有舉發照片1 幀在卷可稽。又
      遠通電收於異議人未繳費用後，即以郵局掛號信函通知其
      應於99年10月11日前補繳，並由中華郵政股份有限公司投
      遞人員於99年9 月27日按該異議人之戶籍地址「桃園縣龜
      山鄉○○○○街70號2 樓」投送，因未能獲會晤本人，亦
      無受領文書之同居人或受雇人，而依規定於同日將該件文
      書寄存於「5 支局」，寄存前投遞人員並依規定製作送達
      通知書2 份，1 份黏貼於應受送達人住所即上址門首， 1
      份置於受送達處所信箱或適當位置等情，有高速公路局委
      託遠通電收公司辦理電子收費業務達證書1 紙在卷可稽，
      而異議人之戶籍自98年8 月3 日起迄今仍係設於上址一節
      ，亦有個人基本資料查詢結果1 紙附卷可憑，則揆諸上揭
      說明，遠通電收之補繳通知已於送達日即99年9 月27日發
      生送達之效力。準此，異議人於收受補繳通知後，仍未在
      期限前補繳費用，其確有「汽車行駛於應繳費之公路不依
      規定繳費」之違規事實一節，即堪認定，自應予裁罰。
    (二)異議人固辯稱其並未實際居住在戶籍址，然既異議人仍將
      戶籍登記於上址並未遷移，則原處分機關在調閱相關資料
      後，亦僅能得知該住址並加以送達，而實無知悉所有民眾
      真正居住處所之可能；況異議人前曾因詐欺案件，經本院
      判處有期徒刑2 月確定，並據臺灣桃園地方法院檢察署自
      99年11月29日起發佈執行通緝，有臺灣高等法院被告前案
      紀錄表、被告全國通緝紀錄表各1 份附卷可憑，堪認異議
      人未實際居住於戶籍地址，乃係為規避受上開確定判決之
      執行所致，則異議人執此顯可歸責於其之事由，辯稱遠通
      電收所為之送達並不合法云云，自不足採信。
五、綜上所述，異議人確有上開之違規行為，又原處分機關依道
    路交通管理處罰條例第27條第1 項，違反道路交通管理事件
    統一裁罰基準及處理細則，以及違反道路交通管理事件統一
    裁罰基準表所載之裁罰標準相關規定，裁處異議人罰鍰3,00
    0 元，亦核無違誤，是本件異議為無理由，應予駁回。
據上論斷，應依道路交通管理處罰條例第87條第2 項、道路交通
案件處理辦法第18條，裁定如主文。
中    華    民    國    99    年    12    月    17    日
                     交通法庭 法  官 蘇昌澤
以上正本證明與原本無異。
如不服本裁定，應於裁定送達後5 日內向本院提出抗告狀。
                              書記官  李佳穎
中    華    民    國    99    年    12    月    20    日

司法院資訊處製作；財團法人民間司法改革基金會備份。
